臺灣臺中地方法院簡易民事判決
110年度中簡字第609號
原      告  賴献煌  
訴訟代理人  楊俊樂律師（法扶律師）
被      告  向富君  



上列被告因過失傷害案件，原告提起刑事附帶民事訴訟請求損害
賠償，經本院刑事庭移送前來（109年度交附民字第484號），本
院於民國111年1月18日言詞辯論終結，判決如下：
    主      文
被告應給付原告新臺幣252,875元，及自民國109年11月14日起至
清償日止，按年息百分之5計算之利息。
原告其餘之訴駁回。
本判決第一項得假執行。但被告如以新臺幣252,875元為原告預
供擔保後，得免為假執行。
    事實及理由
壹、程序部分：
    按訴狀送達後，原告不得將原訴變更或追加他訴，但擴張或
    減縮應受判決事項之聲明者，不在此限，民事訴訟法第255 
    條第1 項第3款定有明文。本件原告起訴時原請求：「被告
    應給付原告新臺幣（下同）1,188,058元，及自起訴狀繕本
    送達翌日起至清償日止，按年息百分之5計算之利息。」，
    其後迭經變更聲明，嗣於民國110年10月21日以書狀變更聲
    明為：「被告應給付原告704,513元，及自起訴狀繕本送達
    翌日起至清償日止，按年息百分之5計算之利息。」（見本
    院卷第235頁），核屬減縮應受判決事項之聲明，依首揭法
    條規定，並無不合，應予准許。
貳、實體部分：
一、原告主張： 
　㈠被告於108年3月18日19時22分許，騎乘車牌號碼000-000 號
    普通重型機車（下稱被告機車），沿臺中市太平區中山路2 
    段由西往東方向行駛，行經中山路2 段與長安路交岔路口時
    ，其本應注意遵守面對交通號誌圓形紅燈開啟時，不得超越
    停止線或進入路口之規定，而依當時情形，並無不能注意之
    情事，竟疏未注意而闖紅燈駛入上揭交岔路口，適原告騎乘
    車牌號碼000-000號普通重型機車（下稱原告機車），在上
    揭交岔路口之中山路2 段541 巷停等區停等紅燈，欲由南往
    北（長安路方向）行駛，因而撞擊原告機車，造成原告受有
    右脛骨幹開放性骨折及右腓骨骨折等傷害。原告因此次事故
    共計受有下列之損害：
　　⒈支出醫療費用98,795元。
　　⒉增加生活支出151,810元：
　　  ⑴受傷期間之看護費用108,000元：
  　　　有關原告受傷期間之看護，依照國軍台中總醫院附設民
        眾診療服務處 108 年5月14日診斷證明書所載(見本院1
        09年度交附民字第484號卷，下稱附民卷第13頁)，原告
        於術後需專人照護一個月需休養三個月，而其確實休養
        期間依國軍臺中總醫院附設民眾診療服務處110年9月1
        日醫中民診字第1100010044號函（見本院卷第213頁）
        回覆意旨，原告於術後共需休養三個月，共計90日，都
        是由原告之配偶看護，是原告請求以每日1,200元計算
        之看護費用，總計請求金額為108,000元
 　   ⑵助行器750元、尿褲220元、證明書費用540元、停車費12
        0元、車資120元、住院伙食費3,570元、尿布570元、營
        養品1,920元、補鈣36,000元等，共計43,810元。
 　 ⒊不能工作之所失利益損失87,100：
      本件原告自營裝潢業，其中依108年3月14日估價單(見本
      院卷第41頁）所示，其工程款有871,000元之多，因為108
       年3月18日發生本件車禍，以致無法施作而取消，依108 
      年同業利潤為10%(見本院卷第61頁)，上開工作利潤計為8
      7,100 元，為依計畫可得之報酬為所失利益，原告自得請
      求之。
  　⒋不能工作所受損害138,600元：
      依國軍臺中總醫院附設民眾診療服務處110年9月1日醫中
      民診字第1100010044號函（見本院卷第213頁）回覆意旨
      ，原告至少需6個月方能回復其原來工作能力，是原告以
      該確定之至少6個月回復請求不能工作之損害，以每個月
      基本工資 23,100元計算，共計138,600元不能工作所受損
      害 (計算式：6×23,100＝138,600)
  　⒌精神慰撫金30萬元：
      原告原本從事裝潢業，本件原告因本件車禍雖得倖存，但
      因此臥床甚久，身體狀況因此衰弱不堪，事實上長達2年
      無力工作，對其生活影響甚大，原告精神上所受損害並非
      輕微，僅請求30萬元精神慰撫金，並無過高。
    ⒍以上共計請求776,305元，經扣除已領取之強制險理賠金額
      71,792元後，共計704,513元之損害。爰依法提起本訴訟
      等語。
  ㈡並聲明：1.被告應給付原告704，513元，及自起訴狀繕本送
　　達翌日起至清償日止，按年息百分之5計算之利息。2.訴訟
　　費用由被告負擔。3.願供擔保，請准宣告假執行。
  ㈢對被告答辯之陳述：
  1.依109年7月28日臺中市車輛行車事故鑑定覆議委員會覆議字
    第0000000號分析意見（下稱覆議意見）判斷：「伍、肇事
    分析：二、 分析研議：經委員檢視路口監視器畫面時間 19
    ：22：51末，①車（即被告機車）方向已顯示為紅燈，至19
    ：22：53①車出現於中山路東向車道延伸之機車待轉區處，
    另參酌①車自述車速為50~60 公里(每秒約可行駛 13.8~16.7
     公尺)及停止線至機車待轉區距離約12.5 公尺，綜上研判①
    車闖紅燈可能性較大...」(見附民卷第16-17頁、本院卷第8
    2-83頁），足稽①車闖紅燈始為本件肇事因素，明確指明闖
    紅燈之人為被告，是台中市政府警察局道路交通事故初步分
    析研判表所載「向富君違反號誌管制行駛可能性較大。」及
    「賴献煌尚未發現肇事因素。」並沒有錯誤（見附民卷第19
    頁、本院卷第85頁），更可證明被告稱檢察事務官於109年6
    月4日發現警員筆誤，並無所據。何況按照臺中市車輛行車
    事故鑑定委員會109年5月15日中市車鑑0000000號鑑定意見
    書（下稱鑑定意見）所稱：「19：22：52②車（即原告機車
    ）緩慢起步往前行駛...19：22：55 往長安路(即原告機車
    行向)號誌綠燈亮起，19：22：56 兩車發生碰撞」（見附民
    卷第23頁），及依照覆議意見亦認同此時間序，則碰撞時之
    19：22：56 ，原告的行車方向是綠燈，被告是闖紅燈進入
    路口並持續紅燈之中，故而原告雖然在紅燈轉綠燈前起駛，
    但其既是緩慢起駛，則其進入路口及至碰撞之時乃屬綠燈甚
    明。而由臺灣臺中地方檢察署108年度偵字第23700號偵查卷
    內監視器畫面截圖說明第58頁照片第二幀即鑑定意見所稱原
    告於「19:22:52②車緩慢起步往前行駛」之依據（見臺灣臺
    中地方檢察署108年度偵字第23700號卷第57頁，下稱偵查卷
    ），截圖說明第59頁照片第一幀即鑑定意見所稱原告於「19
    :22:55 往長安路(為原告行向)號誌綠燈亮起」之依據（見
    偵查卷第59頁），根據該兩張照片之時間差，原告已經起步
    「3秒」，而原告根據照片所示其機車仍在停等區附近，可
    見其確實緩慢行駛之一般，此時燈號已經轉為綠燈，而被告
    之機車仍在中山路路口處，在此時即19:22:55原告行向號誌
    已經是綠燈，若非被告闖紅燈且「想加速通過」 (見偵查卷
    第33頁），亦根本不會發生碰撞。故而覆議意見稱：「研判
    ①車闖紅燈可能性較大，即可認同，但其認為兩車「同為肇
    事原因」，則未考量碰撞「前」原告行向之號誌已為綠燈，
    其在該路段通行並無不法，而被告自始至終為紅燈根本不該
    進入路口行駛，因此肇事因素應在於被告，而原告應無肇事
    因素。
  2.本件車禍鑑定意見認係因被告闖紅燈所致，鑑定意見雖稱原
    告在紅燈時啟動機車而所以未稱原告闖紅燈，係因交通部82
    年4月22日交路字第009811號函認為：「無繪設路口範圍者
    ：以車輛無視於紅燈號誌，而有穿越路口之企圖，其車身並
    已伸越停止線並足以妨害其他方向人(若有行人穿越道)、車
    通行者亦以闖紅燈論處；若僅車身伸越停止線則以不遵守標
    線指示視之。」（見本院卷第267頁），本件原告停等所在
    本在停止線外及人行道外之機車停等區，尤不能認定其為闖
    紅燈。是就路口監視器影像經原告截圖8幀(見本院卷第269-
    285頁)，說明如下:
  ⑴編號一：監視器時間：19:22:51，原告在機車停等區內，左
    側未見被告機車。
  ⑵編號二：監視器時間：19:22:52，原告仍在機車停等區內，
    左側未見被告機車。
  ⑶編號三：監視器時間：19:22:53,原告機車後輪仍在停等區內
    ，左側未見被告機車。
  ⑷編號四：監視器時間：19:22:54，原告機車後輪剛離開停等
    區內，左側未見被告機車。
  ⑸編號五：監視器時間：19:22:55，原告駛離機車停等區外，
    左側突見被告機車。
  ⑹編號六：監視器時間:19:22:53，被告機車車頭出現在其行向
    之人行道上，原告在左側機車停等區內(如前述後輪仍在停
    等區內)。
  ⑺編號七：監視器時間：19:22:54，被告機車行駛至第一個路
    口與第二個路口(原告停等處)中間之建築物區(被告闖過第
    一個路口,應在此停車,不能再闖入第二個路口)，原告如前
    述其機車後輪剛離開停等區。
  ⑻編號八：監視器時間：19:22:55，兩車已碰撞，未在監視器
    範圍內。
  3.被告主張抵銷16,210元部分：
    被告主張抵銷部分包含機車維修費用15,350元、掛號費及證
    明書費共計860元，然被告於110年3月31日始提出此一抵銷
    主張，而系爭車禍事故係於108年3月18日發生，在110年3月
    17日其請求權已罹於兩年時效，原告自得拒絕給付，該請求
    應不適合抵銷。又被告提出之機車估價單為私文書，其形式
    及實質真正，原告皆否認之，該损害是否與本案有因果關係
    亦未能證明之，且被告提出之機車估價單，並未扣除折舊，
    其請求容有未合。更何況被告在110年10月21日於本院言詞
    辯論程序中坦承：「我當天騎的機車是我母親的名字」。(
    見本院卷第234頁），則得向原告請求機車損害賠償者為被
    告之母親並非被告，然原告對於被告母親並無損害賠償債權
    ，二者間迄今並未互負債務，並無抵銷適格。
二、被告則以：
  ㈠被告於108年3月18日19時22分許，騎乘被告機車由台中市太
    平區中山路二段坪林橋往803醫院方向行駛，因原告闖紅燈
    造成被告頭部及右側肢體多處擦挫傷等傷害，於108年3月18
    日急診就醫，於108年7月27日門診複查，被告之身體及健康
    權因原告闖紅燈而遭受損害，除了有身體受傷外，更承受了
    莫大的心理創傷痛苦。被告因此次車禍事故而受有下列損害
    （見本院卷第111頁）：⒈機車維修費用15,350元（見本院卷
    第113頁）⒉醫療費用支出共計860元（見本院卷第115-121頁
    ），共計16,210元，被告亦請求與原告之主張抵銷。
  ㈡依覆議意見，其中伍、肇事分析：一、相關陳述資料：「㈡賴
    獻煌（0000000警詢自述）：我記得我是看到轉綠燈才起步
    ，一轉綠燈就起步，有時比較快。」（見本院卷第82頁）；
    「㈢路口監視器：檔名『12秒碰撞2』畫面時間19：22：51末中
    山路二段號誌(①車行向)轉為紅燈；19：22：53①車於畫面右
    側行駛出現，駛至中山路二段機車待轉區處。檔名『12秒碰
    撞』畫面時間19：22：52 ②車緩慢起步往前行駛，19：22：5
    5往長安路號誌綠燈亮起（即原告機車行向）」；而二、分
    析研議：「經委員檢視路口監視器畫面②車（即原告機車）
    於全紅時段起步進入路口甚為明確，然因路口監視器畫面未
    拍攝到①車（即被告機車）通過停止線之號誌顯示情形，經
    委員檢視路口監視器畫面時間19：22：51末，①車方向已顯
    示為紅燈，至19：22：53①車出現於中山路東向車道延伸之
    機車待轉區處，另參酌①車自述車速為50～60公里（每秒可行
    駛13.8～16.7公尺）及停止線至機車待轉區距離約12.5公尺
    ，綜上研判①車闖紅燈可能性較大...」（見本院卷第82-83
    頁）。是原告自述起步速度較快並非緩慢起駛，原告又曾多
    次強調綠燈才起步，由此可知原告說法與事實有一大落差，
    然而覆議意見認為兩車「同為肇事原因」則未考量被告行駛
    過停止線才轉紅燈，故於進入該路段黃燈應盡速通過實屬合
    理，但原告行駛方向尚未綠燈就先行起步行駛，故其根本不
    該闖紅燈進入路口，因此肇事因素應在於原告，被告應無肇
    事因素。
　㈢另將路口監視器影像對照google地圖AR擴增實境路口實際照
    片（見本院卷第177頁），會發現監視器影像右側邊框處的
    地面白線為斑馬線，並非衡量是否闖紅燈之停止線，該路段
    為六叉路口車潮眾多且①車行駛方向為下坡路段，潛意識就
    減速行駛通過該路口，被告於警詢中自述車速約50～60公里
    為在事故發生之前較安全的路段行駛時看到的行駛速度，並
    非位於坪林橋該叉路較多較危險路段看到的行駛速度。而系
    爭覆議意見稱「綜上研判①車闖紅燈可能性較大」，此分析
    為假定推論結果與真實情況有落差，蓋機車儀表板相較汽車
    儀表板俯視角度較大，駕駛汽車直視前方用眼睛餘光可稍微
    瞄到儀表板資訊，但駕駛機車卻難以用餘光順利接收儀表板
    資訊，故自述車速並不可作為是否闖紅燈之判斷依據。109
    年6月4日上午9時於臺中地檢署由所股檢察事務官訊問時，
    事務官看到太平交通分隊提供之路口監視器影像發現警員筆
    誤，誤將①車及②車記錄顛倒，由此可知 「108年5月9日臺中
    市政府警察局道路交通事故初步分析研判表(見本院卷第85
    頁）)內容應改正成「初步分析研判可能之肇事原因(或違規
    事實): 向富君「尚未發現肇事因素」，賴献煌「違反號誌
    管制行駛可能性較大」。
  ㈣原告固以交通部82年4月22日交路字第009811號函（見本院卷
    第267頁），稱原告並未闖紅燈，然根據覆議意見㈢路口監視
    器：「檔名『12秒碰撞』畫面時間19：22：52原告②車先行起
    步往前行駛」，並非怠速停等號誌且還進而催油門往前行駛
    ，19：22：55往長安路號誌綠燈才亮起，但原告反駁自身闖
    紅燈之事實將路口監視器影像截圖8幀說明，然而將路口監
    視器影片慢放則可發現原告於號誌轉綠前3秒就催油門起步
    ，且於影片中也可觀察出原告為該路口方向衝第一之車輛，
    若原告 當初選擇不闖紅燈則根本不會發生本件車禍事故。
    綜上更可應證交通部函示提及之「無視於紅燈號誌，有穿越
    路口之企圖，足以妨害其他方向人、車通行者亦以闖紅燈論
    處」，因此②車確為全紅時段進入路口行駛，不論原告起步
    速率快與慢、機車後輪是否還在機車待轉停等區內皆屬違法
    闖紅燈，足稽②車闖紅燈始為本件肇事主因。
　㈤就原告請求賠償金額之意見：
  ⒈住院自付為85,803元已內含自費特材68,595元，並非特殊材
    料費，另108年5月15日蜈蚣草240元非為醫療費用，該偏方
    並非必須且診斷書毫無提及，故不可任列任何費用（見附民
    卷第44頁）
  ⒉108年7月4日掛號費450元為急診內科（見附民卷第52頁、本
    院卷第335頁），然而參見108年3月18日掛號費450元為車禍
    發生當日急診外科，且醫生開立之診斷書內容均屬外科，合
    理判斷108年7月4日掛號費並非本次車禍事故所造成。
  ⒊108年5月14日醫院停車費為30元，並非120元（見附民卷第43
    頁）。又車資90元印刷模糊連日期都看不到，無從核對。（
    見附民卷第47頁）
  ⒋尿布與尿褲性質接近，尿褲有附證明尿布卻沒有證明，同理
    營養品及補鈣也未附證明。尿布570元、營養品 1,920元、
    補鈣36,000元毫無證明不可認列。（見附民卷第30頁、本院
    卷第335頁無關連）。
  ⒌住院伙食費3,570不應認列於求償金額內，因為就算沒發生車
    禍事故每個人都一樣每天都要支出伙食費。
　⒍配偶居家照護因診斷書上註明「術後需專人照護一個月需休
    養三個月」（見附民卷第13頁），言下之意即扣除專人照護
    1個月，居家照護最多也只需2個月，復原良好甚至不用那麼
    久，之後生活已會自理故不需配偶看護。就原告於附民狀所
    主張之配偶居家照護金額以每月4,650元計算，嗣後卻以每
    日1,200元計算，有超出損失之利益之嫌。
  ⒎截至車禍日原告已滿66歲又6個月，根據勞動基準法規定年滿
    65歲已無工作能力應退休，故應無不能工作損失。原告從事
    自營裝潢業，其薪資計算方式本就非按基本工資計算，依據
    原告提出之證明87,100 元為不能工作損失(亦屬其所失利益
    )，故不能工作損失與所失利益分開認列毫無依據，在138,6
    00元無相關證明情況下原告提出之主張未免過於牽強、難以
    服眾。
  ⒏精神慰撫金過高，而覆議意見稱其闖紅燈行為甚為明確，故
    原告並非受害者。且108年8月19日於太平區調解委員會雙方
    當事人均到場進行第一次正式調解，原告當時行走早已不需
    旁人攙扶，且意志清楚說話鏗鏘有力，對於原告宣稱之臥床
    甚久、身體衰弱不堪、生活影響甚大、精神損害非輕微等說
    詞實為誇大，且按覆議意見結果稱「經委員檢視路口監視器
    畫面②車（即原告機車）全紅時段起步進入路口甚為明確」
    ，明確指明闖紅燈之人為原告，更可證明原告毫無立場要求
    精神慰撫金30萬元。
  ㈥原告稱被告損失抵銷提出已罹於兩年時效，兩年時效適用於
    提告請求賠償，但於被告提出答辯請求損失抵銷實乃合情合
    理等語，茲為抗辯。並聲明：1.原告之訴及其假執行之聲請
    均駁回。2.訴訟費用由原告負擔。3.如受不利之判決，願供
    擔保請准宣告免為假執行。
三、得心證之理由：
  ㈠原告主張被告於108年3月18日19時22分許，騎乘被告機車沿
    臺中市太平區中山路2 段由西往東方向行駛，行經中山路2 
    段與長安路交岔路口時，不慎撞擊在上揭交岔路口之中山路
    2 段541 巷停等區停等紅燈，欲由南往北（長安路方向）行
    駛之原告機車，造成原告受有右脛骨幹開放性骨折及右腓骨
    骨折之傷害，必須使用尿褲、助行器，而原告原本從事之裝
    潢工程亦無法繼續為之，上開車禍事故業經臺灣臺中地方檢
    察署囑託臺中市車輛行車事故鑑定委員會予以鑑定及經覆議
    分析，而被告前揭行為，經臺灣臺中地方檢察署檢察官以10
    8年度偵字第23700號提起公訴，並於本院刑事109年度交易
    字第1367號事件109年10月19日審判程序中，兩造同時撤回
    對他造之刑事告訴等情，有國軍臺中總醫院附設民眾診療服
    務處診斷證明書、109年7月28日臺中市車輛行車事故鑑定覆
    議委員會覆議字第0000000號分析意見、初步分析研判表、
    臺中市車輛行車事故鑑定委員會109年5月15日中市車鑑0000
    000號鑑定意見書、國軍臺中總醫院附設民眾診療服務處醫
    療費用收據、尿褲之統一發票、助行器之收據、勝峰堂蔘藥
    行收據、台新醫院醫療費用收據、計程車乘車證明、臺灣臺
    中地方檢察署108年度偵字第23700號起訴書、本院109年度
    交易字第1367號公訴不受理判決等件影本為證（見附民卷第
    13-34、41-53頁，本院109年度交易字第1367號卷第11-14、
    81、82頁）、並經本院職權調取臺灣臺中地方檢察署108年
    度偵字第23700號偵查卷宗、本院刑事庭109年度交易字第13
    67號刑事卷宗核閱無訛，堪認屬實。惟原告主張本次車禍事
    故為被告闖紅燈所造成，請求被告應給付704,513元及相關
    利息，則經被告否認在卷，並以前揭情詞置辯。
　㈡按因故意或過失，不法侵害他人之權利者，負損害賠償責任
    ；不法侵害他人之身體或健康者，對於被害人因此喪失或減
    少勞動能力或增加生活上之需要時，應負損害賠償責任；不
    法侵害他人之身體、健康、名譽、自由、信用、隱私、貞操
    ，或不法侵害其他人格法益而情節重大者，被害人雖非財產
    上之損害，亦得請求賠償相當之金額，民法第184條第1項前
    段、第193條第1項、第195條第1項前段各有明文。本件原告
    請求因本件交通事故所受損害之賠償，應否准許，分述如下
    ：
　⒈支出醫療費用98,795元部分：
　　原告此部分之請求業據其提出國軍臺中總醫院附設民眾診療
    服務處醫療費用收據、勝峰堂蔘藥行收據、台新醫院醫療費
    用收據等件影本附卷可查（見附民卷第27-29、32-34、41、
    44-46、48-53頁），堪認屬實，惟其中108年7月4日，原告
    前往國軍臺中總醫院就醫支出450元，係因「胸痛」而就醫
    ，與同年3月18日發生之本件車禍受傷無關，有醫療費用明
    細收據、國軍臺中總醫院附設民眾診療服務處111年1月6日
    醫中企管字第1100014831號函文在卷可稽（見附民卷第52頁
    ，本院卷第335頁），應予扣除，不得請求。又被告固就其
    中原告所支出之蜈蚣草費用240元部分有所爭執（見本院卷
    第319頁），然原告確有該筆支出，有免用統一發票收據在
    卷可憑（見附民卷第44頁），且經本院函詢勝峰堂蔘藥行後
    ，依勝峰堂蔘藥行檢附之「華藝線上圖書館」中「篇名倒地
    蜈蚣及其成分betulln鎮痛及抗發炎作用轉機之研究」報告
    略以：「作用為清熱解毒、消炎、消腫殺菌，使用方例：跌
    打損傷接骨或開刀後腫不消...」、「...而於抗發炎實驗中
    ...倒地蜈蚣甲醇粗抽物及其成分betulin均可減少A-carrag
    eenan誘發之足蹠腫體積，顯示其具有抗發炎作用...」（見
    本院卷第305-315頁）可知，原告因此次車禍事故受有右脛
    骨幹開放性骨折及右腓骨骨折之傷害，若使用蜈蚣草確有助
    於原告傷勢之復原，核屬必要醫療費用之支出，被告該部分
    之抗辯，並無理由。承上，原告就支出之醫療費用，於98,3
    45元（98,795－450＝98,345）之範圍內，請求有理由，應予
    准許，逾此部分，即無理由。
　⒉增加生活支出151,810元部分：
  ⑴受傷期間之看護費用108,000元部分：
　　按親屬代為照顧被害人之起居，係基於親情，但親屬看護所
    付出之勞力並非不能評價為金錢，雖因二者身分而免除被害
    人之支付義務，惟此種基於身分關係之恩惠，自不能加惠於
    加害人。故由親屬看護時雖無現實看護費之支付，仍應認被
    害人受有相當於看護費之損害，得向上訴人請求賠償，始符
    公平原則（ 最高法院94年度臺上字第1543號判決要旨參照
    ）。依照國軍臺中總醫院附設民眾診療服務處108年5月14日
    診斷證明書所示(見附民卷第13頁)，原告於術後需專人照護
    1個月需休養3個月，而其確實需休養之期間，依國軍臺中總
    醫院附設民眾診療服務處110年9月1日醫中民診字第1100010
    044號函（見本院卷第213頁）回覆意旨，原告於術後共需休
    養3個月，共計90日，其中術後1個月內則需由專人全天照護
    。是依前開實務見解，縱原告係由親屬加以照護，亦得請求
    相當看護之費用，不因原告親屬是否具有專業醫療背景而有
    不同，本件原告係由其配偶楊阿梅於其術後進行照顧，有國
    軍臺中總醫院附設民眾診療服務處診斷證明書、看護證明在
    卷可佐（見附民卷第13頁，本院卷第195頁），本院酌以原
    告後改以每日1,200元計算看護費，並未逾越一般全日看護
    之市價行情，應屬合理之費用支出，是原告請求以每日看護
    費用1,200元計算，於術後1個月共30日之看護費用為36,000
    元（1,200×30＝36,000元），尚屬合理，應予准許，逾此部
    分，即無理由，不應准許。
  ⑵助行器750元、尿褲220元、證明書費用540元、停車費120元
    、車資120元、住院伙食費3,570元、尿布570元、營養品1,9
    20元、補鈣36,000元等，共計43,810元部分：
　　原告主張因此次車禍事故受有右脛骨幹開放性骨折及右腓骨
    骨折之傷害，而於復原、就醫及主張本次權利之過程，有支
    出上開費用之必要，並提出購買收據、醫療費用收據等影本
    為證（見附民卷第28、30、31、34、41、43、47頁），惟被
    告則予以爭執。而原告上述之主張是否必要，經本院函詢國
    軍臺中總醫院，國軍臺中總醫院附設民眾診療服務處以111
    年1月6日醫中企管字第1100014831號函覆以：「⒈尿布、營
    養品為合理範圍。⒉補鈣36,000元價格較高，是否可提供藥
    品或營養品品項，以利評估是否合理。」（見本院卷第335
    頁）等語，是經本院審酌後，認原告依卷附統一發票（見附
    民卷第30頁），請求之尿褲220元應屬必要合理，至原告請
    求尿布570元、營養品1,920元、補鈣36,000元部分，因其自
    始並未提出支出之證明，且補鈣部分，經醫院回函，價格較
    高，恐不合理，故均難以准許。又本件原告因此次車禍事故
    受有右脛骨幹開放性骨折及右腓骨骨折之傷害，需休養3個
    月，並進行回診追蹤病情，衡情另需請領證明請求賠償、使
    用助行器、支出往來醫院之交通費用，有國軍臺中總醫院附
    設民眾診療服務處診斷證明書、醫療費用明細收據、停車場
    收據、計程車車資證明、免用統一發票收據在卷可考（見附
    民卷第13、27、28、34、41、43、47頁），是原告請求助行
    器750元、證明書費用540元、停車費30元、車資120元，亦
    屬有理。另原告主張住院伙食費用之部分，同屬增加生活上
    必要支出等語，本院則認不論本件事故是否發生，原告本須
    負擔膳食費用，是原告此部分之請求，難以准許。是而，本
    件原告此部分得請求之費用共計1,660元（750+220+540+30+
    120＝1,660元），為有理由，應予准許，其餘主張則無理由
    ，不應准許。
  ⒊不能工作之所失利益損失87,100：
    按依通常情形，或依已定之計劃、設備或其他特別情事，可
    得預期之利益，視為所失利益，民法第216 條第2 項定有明
    文。又民法第216條第1項所謂所受損害，即現存財產因損害
    事實之發生而被減少，屬於積極的損害。所謂所失利益，即
    新財產之取得，因損害事實之發生而受妨害，屬於消極的損
    害（最高法院48年臺上第1934號裁判意旨可資參照）。查原
    告主張其原從事自營裝潢業，其中依108年3月14日估價單所
    示，其承攬之該項工程工程款有871,000元，因為108 年3月
    18日發生本件車禍，以致無法施作而取消，應依108 年同業
    利潤10%計算損失等語，業據原告提出影本估價單為證（見
    本院卷第41頁）。本院參以108年度營利事業各業所得額暨
    同業利潤標準，其中「油漆粉刷、壁飾（紙）黏貼工程」、
    「房屋設備安裝工程」之淨利率確為百分之10，有108年度
    營利事業各業所得額暨同業利潤標準表在卷可憑(見本院卷
    第61頁)，是原告主張依上開估價單所示，其因車禍必須休
    養數月，損失之工作利潤計為87,100元，為依計畫可得之報
    酬為所失利益，乃有理由，被告對此亦不爭執（見本院卷第
    261頁），故應予准許。
　⒋不能工作所受損害138,600元：
　　依國軍臺中總醫院附設民眾診療服務處110年9月1日醫中民
    診字第1100010044號函（見本院卷第213頁）回覆意旨，原
    告至少需6個月方能回復其原來工作能力，是原告主張車禍
    後至少6個月不能工作，以每個月基本工資 23,100元計算，
    共計受有不能工作之損害138,600元 (6×23,100＝138,600)，
    惟經被告所否認，並以原告勞保退休了，不受最低基本工資
    的保障，應該以實際接單計算等語（見本院卷第341頁）答
    辯。查原告自營裝潢工程，於108年3月14日（見本院卷第41
    頁）承攬之裝潢工程，完工期間約一個月，經原告111年1月
    18日於本院言詞辯論程序中自陳在卷（見本院卷第342頁）
    ，被告並未爭執（見本院卷第342頁），堪認屬實。是原告
    進行前開裝潢工程之期間約為108年3月14日至108年4月13日
    ，由於此段期間原告已經請求不能工作之所失利益損失87,1
    00元，故此一期間原告即無不能工作損害可言。其次，依國
    軍臺中總醫院附設民眾診療服務處110年9月1日醫中民診字
    第1100010044號函文（見本院卷第213頁），原告本件車禍
    後至少需6個月方能回復其原來工作能力（即108年3月18日
    起至108年9月17日止），是扣除108年3月14日至108年4月13
    日承攬上開裝潢工程之期間後，原告得請求不能工作所受損
    害之期間應為108年4月14日起至108年9月17日，依當時最低
    基本工資23,100計算（見本院卷第348頁），共計為118,580
    元（23,100×5+23,100÷30×4＝118,580）。原告於主張118,58
    0元之範圍內為有理由，應予准許，逾此部分，即無理由，
    不應准許。被告雖辯稱：原告年事已高，未必隨時都有工作
    等語，然原告年齡雖60餘歲，其於車禍前本即從事自營裝潢
    工程之工作，依目前平均餘命日益增長之趨勢，原告衡情仍
    具有工作之能力，要無所謂必須強制退休之規範，致其需受
    拘束之理，再者，正由於原告從事自營裝潢業，事實上難以
    舉證其平時固定之收入，故參考民事訴訟法第222條第2項之
    規定，認依當時之勞工最低基本工資計算其本來可得之收入
    ，乃屬允當，被告該部分之辯解並無理由。
  ⒌精神慰撫金30萬元部分：
    按精神慰撫金之賠償須以人格權遭遇侵害，使精神上受有痛
    苦為必要，其核給之標準固與財產上損害之計算同，然非不
    可斟酌雙方身分資力與加害程度，及其他各種情形核定相當
    之數額；又民法第195條第1項前段所謂賠償相當之金額，自
    應以實際加害情形與其人格權之受影響是否重大，及被害者
    之身分地位與加害人經濟狀況等關係定之（最高法院51年臺
    上字第223號、47年臺上字第1221號判例意旨參照）。查原
    告因被告過失行為之不法侵害，受有上揭傷害，致其需休養
    3個月，且6個月內無法恢復原本工作，業經本院判斷於前，
    該期間生活不便甚至無法工作、無經濟收入，堪認其精神上
    受有相當重大之痛苦，自得向被告請求慰撫金。次查，原告
    為國小畢業，有配偶，2個兒子，1名已出嫁之女兒，目前租
    屋與兩名兒子及1位媳婦同住，名下原有裕隆1990年汽車1輛
    及三陽機車1輛都已報廢，僅有車禍之後新買的機車1台，存
    款甚少，雖有領取每月17,005 元之老年給付，惟供支付租
    金及生活所需後，幾乎入不敷出，除此之外並無其他財產；
    被告現則就讀於國立勤益科技大學四年級，寒暑期與父母同
    住老家旁租屋處，平時獨居學校旁租屋處，存款甚少，還有
    就學貸款負債20餘萬仍持續增加中，名下僅有父母合購供寒
    暑期打工貼補生活費之機車1台，108年度之所得總額為12,8
    97元等節，業經兩造陳明在卷（見本院卷第238、295頁），
    並有稅務電子閘門財產所得調件明細表、個人戶籍資料查詢
    結果等件在卷可據（見附民卷第65、73頁、本院卷第27-37
    ），堪信為真。本院審酌上情，及原告所受身體心理傷害之
    程度、生活所受之影響、被告過失情節之輕重、事故發生之
    原因等情狀後，認原告請求被告賠償慰撫金20萬元，應為適
    當，逾此數額之請求，非有理由，不應准許。
  ⒌承上，原告得請求被告賠償之金額為541,685元（98,345+36,
    000+1,660+87,100+118,580+200,000＝541,685）。
  ㈢惟按損害之發生或擴大，被害人與有過失者，法院得減輕賠
    償金額或免除之，民法第217條第1項定有明文。此規定目的
    在謀求加害人與被害人間之公平，故在裁判上法院得以職權
    減輕或免除之，無待當事人抗辯（最高法院85年臺上字第17
    56號判例意旨可參）。
　1.經查，本件事故業經本院審以道路交通事故現場圖、道路交
    通事故調查報告表一、二、道路交通事故談話紀錄表2份、
    現場照片、交通事故談話紀錄表、初步研判表、監視器錄影
    擷取畫面等資料（見偵查卷第17-23、33-65頁）後，得悉於
    事故當下，被告行向之紅燈已亮，仍未減速逕自前進，而原
    告行向之號誌尚未轉換為綠燈之情形，原告即率先起步，而
    與被告發生碰撞、衍生本次事故（見臺灣臺中地方檢察署10
    9年度相字第418號卷第74-75頁），因此，本院認本件兩造
    均未能確實遵守號誌行車，均為本件肇事之原因，臺中市車
    輛行車事故鑑定委員會鑑定意見及覆議分析意見亦為相同之
    認定，有鑑定意見、覆議意見在卷可據（見附民卷第15-17
    、21-24頁），洵堪認定，是本件應有過失相抵原則之適用
    。
　2.原告雖主張：兩車碰撞時，原告之行車方向是綠燈，相較於
    被告騎乘機車之速度，原告起步甚為緩慢，原告充其量僅是
    未遵守標線指示，並未闖紅燈，故原告並無過失等語，然本
    院審以原告並不爭執其於紅燈轉綠燈時，即已起步往前行駛
    （見本院卷第241頁），有現場監視器畫面截圖可按（見偵
    查卷第57、59頁，本院卷第269-285頁），是難認原告於本
    件車禍中於綠燈亮起前即將車身超越停止線、不遵守標線指
    示之行為，不會影響交通之安全、而肇致本件車禍，蓋依照
    標線指示之設置意旨，本即在於規範路口行車之秩序與安全
    ，且由於路口號誌之時相變換本恐有時間差距甚微之可能，
    甚至因為不同車長、地形、情勢，而有維持一定安全距離之
    必要，倘若行車之駕駛人均得無視於標線之指示，任意搶快
    而超前行駛，將致標線當初設置之意旨，失其意義。以本件
    車禍發生之路口觀之（見本院卷第269頁），其為一6條馬路
    匯集之要衝，標線指示設置所欲保障之交通安全範圍益加廣
    泛，行車時亦須更加謹慎小心，原告擅自於燈號尚未變換至
    綠燈時，即起步往前行駛進入路口之行為，縱然速度非快，
    亦已提高了事故發生之風險，於本件車禍中難認毫無疏失。
　3.被告雖辯稱：其係行駛過停止線後，燈號才轉為紅燈，其於
    行駛路段黃燈時儘速通過乃屬合理，在本件車禍中被告並無
    過失等語，然被告於警詢時自陳車速約50-60公里（見偵查
    卷第33頁），換算後每秒可移動13.8-16.7公尺，依現場監
    視器錄影畫面19：22：51時被告行車方向燈號為紅燈，19:2
    2:53時被告機車出現在中山路東向車道延伸之機車待轉區（
    見偵查卷第61頁），而停止線至機車待轉區之距離約12.5公
    尺，有現場圖可證（見偵查卷第17頁），是可推認被告通過
    停止線時，其號誌即已轉為紅燈，被告應有闖紅燈之情事。
    被告事後雖抗辯：其當時所述車速應屬有誤，因騎車當下難
    以注意儀錶板上數字等語，然被告亦自陳：當時行進方向是
    下坡，坡度蠻斜的，不容易煞停（見本院卷第261頁），是
    被告究竟當時之車速為何，實難一概而論。惟縱不依車速推
    斷，僅依被告行車方向之號誌變換認定，現場監視器錄影畫
    面19：22：51時被告行車方向燈號即為紅燈，則被告機車實
    不應於19:22:53時仍出現在中山路東向車道延伸之機車待轉
    區、且繼續前進，被告於號誌顯示紅燈後猶繼續行駛機車之
    行為，終至路口時發生本件車禍，具有過失甚明。被告所辯
    係搶黃燈所以快速通過等語，欠缺依憑，並無可採。
　4.本院酌以卷附資料，並考以原告為停等紅燈之車輛，於其號
    誌尚未轉為綠燈之際，其見被告行進方向之號誌轉為紅燈，
    原告即超越標線指示、先行起駛，車速較慢，而被告見號誌
    已轉為紅燈，明知該路段為下坡地形，難以煞停，仍以其自
    述「搶黃燈之心態」快速行駛而過，認雙方肇事原因、過失
    情節、程度略有不一，本件損害賠償之過失責任，應由被告
    負擔60％，原告負擔40％，始為適當。而依上開規定減輕被告
    之侵權行為賠償責任後，原告本得向被告請求之金額為541,
    685元，經計算過失比例後，被告所應賠償原告之金額為325
    ,011元（541,685×60％＝325,011元）
  ㈣再按保險人依本法規定所為之保險給付，「視為」被保險人
    損害賠償金額之一部分；被保險人受賠償請求時，得扣除之
    ，為強制汽車責任保險法第32條所明定。蓋因強制汽車責任
    保險之保險人所給付之保險金，係被保險人繳交保費所生，
    性質上屬於被保險人賠償責任之承擔或轉嫁，自應視為加害
    人或被保險人損害賠償金額之一部分，而得減免其賠償責任
    。且此項保險給付，係為使交通事故之受害人得迅速獲得基
    本之保障，強制被保險人繳交保費，將其賠償責任轉由保險
    人承擔而生，於保險人確定其應理賠之保險金數額並實際給
    付前，尚難謂受害人之損害已受填補。故本條所稱得扣除之
    保險給付，應以保險人已依法向受害人給付者為限，且被保
    險人對於受害人，於此範圍內亦生損害賠償債務之清償效力
    （最高法院96年度臺上字第1800號、106年度臺上字第2171
    號民事判決意旨可資參照）。上開規定，並未限定屬於被害
    人之財產上損害，加害人或被保險人始得予以扣減，亦應包
    含非財產上損害賠償金額在內（最高法院94年度臺上字第14
    03號民事判決意旨可資參照）。經查，原告已領得本件車禍
    之強制汽車責任險保險金71,792元，業經原告陳明在卷（見
    本院卷第239頁），則原告所領得前開強制責任保險金，自
    應「視為」被告損害賠償金額之一部分，而自本件原告請求
    損害賠償之金額中予以扣除，經扣除後，原告得請求之金額
    即為253,219元（325,011-71,792＝253,219）。
　㈤又按民法第334條第1項規定：「二人互負債務，而其給付種
    類相同，並均屆清償期者，各得以其債務，與他方之債務，
    互為抵銷。但依債之性質不能抵銷或依當事人之特約不得抵
    銷者，不在此限。」，民法第337條規定：「債之請求權雖
    經時效而消滅，如在時效未完成前，其債務已適於抵銷者，
    亦得為抵銷。」。查本件被告主張其受有機車修復費用15,3
    50元及醫療費用支出860元之損害，共計16,210元之損害（
    見本院卷第113-121頁），惟被告機車為被告母親所有，經
    被告於本院110年10月21日言詞辯論程序中所自承（見本院
    卷第234頁），有公路監理電子閘門資料在卷可按（見本院
    卷第349頁），是被告乃非得請求該機車修復費用之權利主
    體，其自無從在本件訴訟主張抵銷；另被告因此次事故受有
    頭部及右側肢體多處擦挫傷等傷害，共支出860元醫療費用
    ，有國軍臺中總醫院附設民眾診療服務處診斷證明書、前揭
    醫療收據可據（見本院卷第115-121頁，偵查卷第71頁），
    是此部分醫療費用支出自屬必要，應予准許。然被告就此一
    事故應負擔60％之侵權行為過失責任，業如前述，則被告得
    向原告請求之金額則為344元（860×40％＝344），由於在被告
    請求之時效未完成前，已適於抵銷，是被告亦得為抵銷，經
    被告行使344元之抵銷抗辯後，原告得向被告請求之金額為2
    52,875元（253,219-344＝252,875）。
  ㈥末按給付無確定期限者，債務人於債權人得請求給付時，經
　　其催告而未為給付，自受催告時起，負遲延責任；其經債權
　　人起訴而送達訴狀，或依督促程序送達支付命令，或為其他
　　相類之行為者，與催告有同一之效力；又遲延之債務，以支
　　付金錢為標的者，債權人得請求依法定利率計算之遲延利息
　　；但約定利率較高者，仍從其約定利率；應付利息之債務，
　　其利率未經約定，亦無法律可據者，週年利率為百分之5，
　　民法第229條第2項、第233條第1項及第203條分別定有明文
　　。查原告對被告上開侵權行為損害賠償債權，核屬無確定期
    限之給付，亦未約定利率，自應經原告之催告而未為給付，
    被告始負遲延責任。準此，原告請求被告自起訴狀繕本送達
    翌日即自109年11月14日起（見附民卷第57頁），至清償日
    止，按年息百分之5計付遲延利息，核無不合。
四、綜上所述，原告依侵權行為之法律關係，請求被告給付252,
    875元，及自109年11月14日起至清償日止，按年息百分之5
    計算之利息，洵屬正當，應予准許，至原告逾此數額之請求
    ，則無理由，應予駁回。
五、本件事證已臻明確，本案其餘攻擊方法及所舉證據，經審酌
    結果，與本件判決結論均無影響，爰不一一論述，附此敘明
    。
六、本件係適用簡易程序所為被告一部敗訴之判決，應適用民事
    訴訟法第389條第1項第3款規定，就原告勝訴部分依職權宣
    告假執行。至原告陳明願供擔保聲請宣告假執行，僅在促使
    法院注意依職權宣告假執行而已，此部分尚無庸另為准駁之
    諭知；又被告陳明願供擔保，聲請免為假執行，經核於法亦
    無不合，爰酌定相當之擔保金額准許之。
七、本件原告提起刑事附帶民事訴訟，由本院刑事庭依刑事訴訟
    法第504條第1項之規定裁定移送前來，依同條第2項規定就
    原告原起訴部分依法免徵第一審裁判費，且本件訴訟繫屬期
    間亦未增生訴訟費用，尚無訴訟費用負擔問題，併此敘明。
中　　華　　民　　國　　111 　年　　2 　　月　　25　　日
                  臺灣臺中地方法院臺中簡易庭
                                  法　官　林秉暉
以上為正本係照原本作成。
如不服本判決，應於送達後20日內，向本院提出上訴狀並表明上
訴理由，如於本判決宣示後送達前提起上訴者，應於判決送達後
20日內補提上訴理由書（須附繕本）。如委任律師提起上訴者，
應一併繳納上訴審裁判費。
中　　華　　民　　國　　111 　年　　2 　　月　　25　　日
                                  書記官  王志伃